【裁判字號】    88,上訴,1433
【裁判日期】    890323
【裁判案由】    誣告
【裁判全文】
臺灣高等法院臺南分院刑事判決        八十八年度上訴字第一四三三號  Ａ
      上  訴  人
      即  被  告  丙  ○  ○
      選任辯護人  黃  正  彥  律師
右上訴人因誣告案件，不服臺灣臺南地方法院八十八年度訴字第八四七號中華民國八
十八年八月十六日第一審判決（起訴案號：臺灣臺南地方法院檢察署八十七年度偵字
第一四四九五號），提起上訴，本院判決如左：
      主      文
原判決撤銷。
丙○○無罪。
      理      由
一、公訴意旨略以：被告丙○○與黃麗玉婚後感情不睦而屢生爭執，因丙○○於民國
    （下同）八十六年三月二十七日與七月十二日毆打黃麗玉，雙方乃協商離婚，同
    年七月十四日下午二時許，黃麗玉偕同父親黃竹山、弟弟黃進泰與姊夫曾慶好及
    搬運工人多人，前往台南市○○街七十巷一００弄十號丙○○經營之樺晟實業社
    ，黃麗玉為搬運機器，乃喊停工並自行切斷電源，丙○○母親劉李玲珠出面制止
    而與黃麗玉互相拉扯時，雙方在場家人發生互毆後，丙○○明知黃麗玉之兄姊甲○○與乙○○（起訴書誤載為黃鈺秀，原名黃玉秀）二人於案發後始進入樺晟實
    業社，並未出手毆打丙○○，詎丙○○竟意圖使甲○○與乙○○兄妹二人受刑事
    處分，於同年七月十八日具狀臺灣臺南地方法院檢察署申告其遭甲○○、乙○○
    二人與黃竹山、黃麗玉、黃進泰、曾慶好等人共同以木劍、球棒圍打，且乙○○
    與黃麗玉亦有推、打、扭、拉之行為，致其手斷與遍體鱗傷，使檢察官進行無意
    義之偵查程序。因認被告丙○○涉犯刑法第一百六十九條第一項之誣告罪嫌云云
    。
二、按犯罪事實應依證據認定之，無證據不得推定其犯罪事實；又不能證明被告犯罪
    或其行為不罰者，應諭知無罪之判決，為刑事訴訟法第一百五十四條、第三百零
    一條第一項所明文。又誣告罪之成立，以意圖使他人受刑事處分虛構事實而向該
    管公務員申告為其要件，故其所訴之事實，雖不能證明係屬實在，而在積極方面
    尚無證據證明其確係故意虛構者，仍不能遽以誣告論處（最高法院四十六年台上
    字第九二七號判例參照）。
三、公訴人認被告丙○○涉犯誣告罪嫌，係以被告前於八十六年七月十八日申告告訴
    人甲○○、乙○○（即黃玉秀）二人傷害乙案，雖經檢察官偵查起訴，惟嗣經臺
    灣臺南地方法院以八十六年度易字第三九一七號、本院以八十七年度上易字第一
    八五０號判決無罪確定。又被告於該案申告時提出財團法人奇美醫院八十六年七
    月十八日診斷證明書，記載診斷傷情為「左尺骨開放性骨折」與「頭部撕裂傷」
    ，而所謂「頭部撕裂傷」，係右後頭、頂部一處，亦有該醫院八十八年五月三日
    （88）奇醫字第一八二八號病歷摘要表與所附病歷影本可證，可見被告除「左尺
    骨開放性骨折」與「頭部撕裂傷」外，別無其他次要傷情，從而其指訴遭甲○○
    、乙○○二人與黃竹山、黃麗玉、黃進泰、曾慶好等人共同以木劍、球棒圍打及
    乙○○與黃麗玉對其有推、打、扭、拉之行為云云，顯係誇大不實之指控等為其
    依據。惟訊之上訴人即被告丙○○堅決否認有誣告犯行，辯稱：當天甲○○手拿
    木棍，乙○○徒手跟著他們家人及鄰居到樺晟實業社，甲○○拿木棍打伊，乙○○用手拉伊，他們二人確實有在現場等語。經查：
（一）告訴人甲○○雖指稱：八十六年七月十四日當天伊到達現場時，他們已經打完
      架了，伊並未參與毆打等語；乙○○亦稱：當天伊係在樺晟實業社外面，根本
      沒有進去裏面等語，惟據告訴人之父黃竹山、弟黃進泰、妹黃麗玉於本院八十
      七年上易字第一四０二號丙○○等人傷害案件審理中提出之刑事附帶民事訴訟
      起訴狀事實及理由欄卻記載：「．．八十六年七月十四日十三時許，黃麗玉、
      黃竹山、黃進泰、與甲○○、黃玉秀（即乙○○）、曾慶好等人，一起至台南
      市○○街七十巷一００弄十號丙○○經營之樺晟實業社欲搬運機器，．．」等
      語（見本院卷第四四頁反面），狀內陳稱告訴人甲○○、乙○○當時係與黃竹
      山等人「一起至」現場，則告訴人上開指述，是否可採，已值斟酌。又現場目
      擊證人即王國進於告訴人甲○○、乙○○傷害案偵查中亦證稱：「你有無看到
      黃麗玉與黃玉秀（即乙○○）拉扯丙○○？有，丙○○被拉扯時，被其他男孩
      子打」等語（見臺灣臺南地方法院檢察署八十六年度偵字九四七五號第四一頁
      反面第一行、第二行）；證人丁○○於本院審理中亦證稱：「我知道甲○○有
      拿木棍在工廠內空地打被告，乙○○是去拉開她們家人」等語（本院卷第五七
      頁正面第十行、反面第一行），而被告亦稱：乙○○除拉她們家人外也拉伊，
      她這麼做，讓伊無法逃離現場等語（本院卷第五七頁反面第六行、第七行），
      則被告於該案偵查中指訴告訴人甲○○、黃玉鍒亦有參與毆打等情，並非全然
      無據。
（二）又被告於該案申告時提出財團法人奇美醫院八十六年七月十八日診斷證明書，
      記載診斷傷情雖為「左尺骨開放性骨折」與「頭部撕裂傷」，惟實際上其傷勢
      尚有「左前臂撕裂傷」，而「頭部撕裂傷」，係右後頭、頂部一處，且於八十
      六年七月十四日案發當天住院，接受手術治療，於同月十八日始出院等情，此
      有上開診斷證明書及該醫院於八十八年五月三日以（88）奇醫字第一八二八號
      函附之病歷摘要表可稽（八十六年度偵字第九四七五號卷第三頁、八十七年度
      偵字第一四四九號偵查卷第三十頁），足見被告所受之傷勢非輕，則其於該案
      指稱係遭黃竹山、黃麗玉、黃進泰等人共同以木棍毆打，且乙○○與黃麗玉亦
      有推、打、扭、拉之行為云云，亦未可逕認係誇大不實之指控。
（三）證人即警員蘇裕銘、林三雄於該案臺灣臺南地方法院八十六年度易字第三九一
      七號審理中雖到庭證稱：勤務中心告訴伊等，伊等接到派出所通報說，實踐街
      七十巷一００弄有人打架，要伊等去處理，伊等到達現場時，已打完架了，沒
      有再繼續打了等語，依其上開證述，足見渠等趕到現場時被告及告訴人均已打
      完架，是證人蘇裕銘、林三雄並未目賭打架之情節甚明，渠等之證詞尚不得資
      為不利於被告之認定。又證人謝源敏於該案審理中雖到庭證稱：當日是鄰居黃
      進泰拜託伊到實踐街幫忙搬東西，伊在後門等，沒有進到屋內，誰有去到現場
      ，伊不能確定，伊只能確定黃玉秀（即乙○○）沒有在現場，伊在等待時，黃
      玉秀由實踐街走到伊車旁問伊機器搬好沒有，伊等在對話時，看到黃麗玉由後
      門走出來，黃玉秀與黃麗玉說了幾句話之後，黃玉秀就離開現場等語，則依其
      證述，可知證人謝源敏亦未看見屋內打架之情形，而乙○○係從實踐街走到證
      人車旁，惟實踐街正係被告與告訴人打架之地點，乙○○既從打架之地點出來
      ，則被告指訴其亦有參與拉扯，難認係故意捏造事實。
四、綜上所述，本院依調查所得證據，並查無被告丙○○確有故意虛構事實而指訴告
    訴人甲○○、乙○○二人傷害之犯行，揆諸上開判例之說明，尚不能遽以誣告罪
    論處。足認被告所為伊並無誣告犯意之辯解，應屬可採，此外，復查無其他積極
    證據足資證明被告有何誣告犯行，其犯罪尚屬不能證明。原審疏未詳查，遽予被
    告論罪科刑，尚有未當。被告上訴意旨，否認犯罪，指摘原判決不當，為有理由
    ，應由本院予以撤銷改判，另為被告無罪之諭知，以期公允。
據上論斷，應依刑事訴訟法第三百六十九條第一項前段、第三百六十四條、第三百零
一條第一項，判決如主文。
本案經檢察官羅清溪到庭執行職務。
中    華    民    國      八十九      年      三      月      二十三    日
                                  臺灣高等法院臺南分院刑事第二庭
                                      審判長法官  游    明    仁
                                            法官  蔡    長    林
                                            法官  呂    佳    徵
右正本證明與原本無異。
如不服本判決，應於判決送達後十日內向本院提出上訴狀，其未敘述理由者並應於提
出上訴狀後十日內向本院補提理由書（應附繕本)。
                                      法院書記官  陳    嘉    琍
中    華    民    國      八十九      年      三      月      二十四    日


司法院資訊處製作；財團法人民間司法改革基金會備份。
